臺灣高等法院臺南分院刑事判決
上　訴　人
即　被　告　己○○
上列上訴人即被告因傷害案件，不服臺灣嘉義地方法院九十二年
度訴字第四二二號中華民國九十三年五月四日第一審判決（起訴
案號：臺灣嘉義地方法院檢察署九十二年度偵字第二二五七號）
，提起上訴，本院判決如下：
    主  文
原判決撤銷。
己○○無罪。
    理  由
一、公訴意旨略以：被告己○○與甲○○、綽號「阿龍」（即乙○○）、綽號「阿萬」（即丙○○）及姓名、年籍不詳之成
    年男子約五、六人，於民國（下同）九十二年一月二十九日
    凌晨五時二十分許，在嘉義市○區○○路三０五號「歌神Ｋ
    ＴＶ」消費時，竟共同基於傷害之犯意，在上開ＫＴＶ前之
    停車場，分別以拳頭、持鋁棒及刀子（均未扣案）毆打、砍
    傷丁○○之頸部及臉部等處，致丁○○受有頸部深部切割傷
    併臉部靜脈破裂、右尺神經破裂、右手第三、四、五指屈指
    長肌斷裂、右尺側屈腕肌破裂、左側大小胸肌破裂及右前臂
    肌斷裂等傷害。案經丁○○訴由嘉義市警察局第一分局報請
    臺灣嘉義地方法院檢察署檢察官偵查，因認被告涉有刑法第
    二百七十七條第一項之傷害罪（起訴書所載罪名，業據檢察
    官於原審變更起訴法條，見原審卷第八二頁）云云。
二、按犯罪事實應依證據認定之，無證據不得認定犯罪事實，刑
    事訴訟法第一百五十四條第二項定有明文。又認定犯罪事實
    須依證據，是否可信更須參酌各方面之情形，尤不能以推測
    理想之詞，以為科刑判決之基礎；刑事訴訟法上所謂認定犯
    罪事實之證據，係指足以認定被告確有犯罪行為之積極證據
    而言，該項證據自須適合於被告犯罪事實之認定，始得採為
    斷罪資料；犯罪事實之認定，應憑真實之證據，倘證據是否
    真實尚欠明顯，自難以擬制推測之方法，為其判斷之基礎；
    被害人之陳述如無瑕疵，且就其他方面調查又與事實相符，
    固足採為科刑之基礎，倘其陳述尚有瑕疵，而在未究明前，
    遽採為論罪科刑之根據，即難認為適法。又告訴人之告訴，
    係以使被告受刑事訴追為目的，是其陳述是否與事實相符，
    仍應調查其他證據以資審認。最高法院二十年度上字第九五
    八號、二十九年上字第三一０五號、五十三年台上字第六五
    六號、六十一年台上字第三０九九號、五十二年度台上字第
    一三００號分別著有判例可資參照。
三、公訴意旨認上訴人即被告己○○（下稱被告）涉有上揭傷害
    罪嫌，無非係以告訴人丁○○之指訴暨診斷証明書及在場之
    戊○○證述情節、照片、口卡片等為主要論據。惟訊據被告
    固坦承有於右揭時、地在場，惟堅決否認有右揭犯行，辯稱
    ：當天伊雖然有在場，伊沒有打傷人，伊也是被害人，沒有
    拿刀子或任何器具，沒有拿球棒打人，如果有的話，就會被
    錄影監視器錄到的，不可能再去打告訴人丁○○，當時伊車
    子不見，伊叫人幫伊找車，後來對方說要有一個形式上的和
    解，才寫立和解書的，因為當時有人在打伊，伊離開車子，
    亦不知道車子如何被開走的，伊是被打，也是被害人等語。
四、經查：
（一）被告於警訊時僅陳稱伊與張耀仁係朋友，案發當日凌晨伊
      使用之自小客車係借自張耀仁之汽車，當日凌晨一時許由
      伊駕駛該車與友人綽號「阿龍」共同前往上開「歌神ＫＴ
      Ｖ」消費，當伊與「阿龍」出門駕車欲離開時突然有一群
      看，但該群人不分青紅皂白持鋁棒向伊揮擊，因莫名其妙
      被毆打，心理忿忿不平，在抵擋時也有趁機還手，該群男
      子伊並不認識，與他們沒有任何仇隙，伊身體受左胸、左
      大腿、左肘等部位淤血，伊逃離現場後，自己叫計程車坐
      回雲林縣元長鄉家中，伊遭該群男子毆打時，「阿龍」即
      逃離現場，不知道「阿龍」有無遭毆打。伊駕駛的自小客
      車亦遭不明人士奪取開走，事後經伊自行查知係由當天在
      同一包廂唱歌的「甲○○」開離現場。事情發生後隔三、
      四天後，甲○○自己打電話連絡伊說該車是由他開走的，
      據甲○○向伊表示是因為他走出該店時看到很多人在打架
      ，怕自己遭無妄之災，便趁機駕駛該車逃離。該車已交還
      給伊，伊不清楚甲○○與毆打伊的數名男子是否認識，伊
      亦不認識林政彥、戊○○等人，也無仇隙。伊與數名男子
      互毆時，伊沒有持任何刀械殺傷任何人，當時伊是徒手抵
      抗，當時一片混亂，伊一面抵抗就一面逃離，沒有注意到
      現場另有發生何事，未見到任何人持刀傷人，當時張耀仁
      人在台北，根本沒有在現場，絕對不可能是張某持刀殺傷
      人的，「阿龍」與甲○○均比伊早逃離現場，也不可能持
      刀傷人，伊無法確認當時情況緊急又天色昏暗所以無法指
      認，警方沒有使用任何不法手段，完全是依伊自由意識陳
      述等語（見警卷第三頁背面至第六頁）。而告訴人丁○○
      於警訊時則陳稱伊於當日凌晨五時二十分許，由包廂走出
      至店大門口時，見到外面有七、八名男子，其中一名穿白
      色上衣著暗色褲子之男子手持鋁棒，未發一語即持鋁棒向
      伊打來，伊原想要將該支鋁棒搶下，但此時在旁之六、七
      名男子即衝過來打伊，待伊回頭想找該名穿白衣服男子時
      ，對方此時手上持一把不明之刀械並向伊脖子、手部猛砍
      （當時並有人大罵，但罵什麼伊因當時現場很混亂，所以
      伊聽得不清楚），砍完後隨即坐上一部黑色汽車離開，伊
      不認識殺傷伊的人，對方是持鋁棒及一把不明刀械將伊殺
      傷的，伊身上手部及頸部均被不明之刀械所殺傷。伊要補
      充事後伊朋友有再回到現場，並在伊被打的現場撿到一張
      名為張耀仁之證件等情（見警卷第七頁至第八頁背面）。
      告訴人嗣後並指認張耀仁之口卡片，指訴張耀仁在場毆打
      伊等情（見警卷第十一頁）。惟被告與告訴人於警訊中陳
      述當時所發生之情形，並非一致，被告是在店外，坐車結
      伴將離去，而被人毆打，其係徒手抵抗；而告訴人則自店
      內走出將離開在店門口時遭人持械圍毆，並未陳述被告自
      汽車上下車，持械與被告互毆，況告訴人於原審亦直陳伊
      無法確定攻擊伊之人是被告，可以確定者是被告不是拿刀
      砍伊的人，況案外人張耀仁亦不在場，業據其於警訊中陳
      述明確等情（見警卷第二頁），此外復查無張耀仁在場之
      確實證據，告訴人猶指證張耀仁為毆打伊之人，告訴人所
      述已見瑕疵，並無足採；證人戊○○亦於原審證述伊在當
      天沒有看到被告打告訴人等情（見原審卷第四八頁、第四
      九頁、第八一頁），均難遽認被告亦係在該持械圍毆告訴
      人中之人。
（二）查綽號「阿龍」之乙○○於本院經隔離訊問證稱：伊在被
      告與人衝突時在場，當天伊頭部亦有受傷腫起來，伊被三
      、四個人，其中一個人拿安全帽、其他人空手毆打，在那
      天唱歌完出來後，伊最後出來，被告與丙○○（綽號阿萬
      ）已經在車上了，伊出來後尚未進去車內，就被毆打了，
      當被告車子要開過來時，就有人圍過來，被告下車就被人
      拿棒球棒打了，伊要靠過去時，他們三、四個人就過來打
      伊，後來伊跑掉，他們沒有追上來，伊就攔車走了，他們
      打伊伊有還手抵抗，他們又追上，伊才跑掉，被告好像被
      打倒在地上，因他們人太多，沒辦法救他，不清楚他們為
      何打伊等，伊還未靠近車子（無法拿球棒），被告與丙○○好像沒有拿出球棒，被告車子開過來時，不知道是自己
      下車或是被拉下車，就被用球棒打了，伊沒有注意丙○○
      等情（見本院九十三年七月三十日筆錄第三頁至第六頁）
      ，核與被告所陳伊見乙○○出來時，伊車子開過去要載他
      ，一群人就圍過來，伊還以為有撞到人，就被打了伊不知
      道乙○○如何離開，亦不知道車子如何不見等情，就如何
      發生衝突，如何打架情形，暨錄影帶所攝影情形被告被人
      打並打倒在地等情均大致相符。至乙○○陳稱當天與被告
      、丙○○、還有朋友家豪、其弟弟家慶、還有弟弟的朋友
      等七、八人一同去唱歌，後來其他人先走，他們三個最後
      走，沒有一個叫甲○○的人，亦不認識戊○○，伊有在樓
      上遇到甲○○，但沒有跟他一起唱歌，與被告所陳伊與乙○○、丙○○還有朋友家豪、其弟弟家慶、還有弟弟的朋
      友（綽號阿扁）等六、七人，但沒有甲○○（綽號阿扁）
      等情，雖人數不甚一致（相差一人），但經隔離訊問結果
      大致相符，足堪採信。亦難遽認在停車場錄影機鏡頭外，
      被告尚有與毆打告訴人之人等共同毆打告訴人或與丙○○
      、乙○○等人及姓名、年籍不詳之成年男子約共六、七人
      ，共同毆打告訴人，或在他人與告訴人肢體衝突中，被告
      有加入鬥毆，而有事中之犯意聯絡及行為分擔之任何情形
      ，徒憑告訴人片面之指訴，無從採信。
（三）雖被告於警詢時自承：因莫名其妙被毆打，所以有趁機還
      手等語（見警卷第四頁），惟是否對告訴人還手，則未承
      認，告訴人之傷害是否被告或被告之同夥所為共同傷害，
      即有可疑，況就被告所陳之情與告訴人遭毆打及砍殺之情
      形則不甚一致，已如上述。證人戊○○固於偵查中證稱：
      被告當時有在場，有看見被告以拳頭打告訴人頭部數下，
      有約五、六人分以拳頭、或持鋁棒及刀子從告訴人後面打
      數下（見偵字第二二五七號卷第三十頁），惟於原審準備
      程序結證稱：根據當庭勘驗之錄影帶，可以分辨出被告，
      被告當天有在場，沒有看到被告打告訴人（見原審卷第八
      一頁），已如上述，而於原審審理時又改口證稱：有看到
      被告打告訴人，他有拿球棒，於九十三年二月十日庭訊後
      回去仔細回想，確實有看到被告打到告訴人等語（見原審
      卷第一一九頁、第一二０頁、第一二五頁、第一二六頁審
      判筆錄），則證人戊○○之證詞數易其詞，已見齟齬不一
      ，是否真實，亦有可疑。
（四）又被告於原審即已陳明伊當日係穿著上衣米色（但有條紋
      ），黑色長褲（見原審卷第四九頁、第八十頁）而告訴人
      穿米色長袖上衣、黑色長褲（見本院九十三年六月二十五
      日筆錄第六頁、同年七月九日筆錄第七頁），在錄影帶內
      可以分辨。證人戊○○於原審勘驗錄影帶時陳稱：伊可以
      分辨出被告，當天被告有在場等情（見原審卷第八一頁）
      ，綽號「阿萬」之證人丙○○亦到庭證稱被告係著上開衣
      著，有本院筆錄可據；被告於本院上訴時，仍堅稱伊穿著
      如在一審所述，而經本院勘驗錄影帶時，被告於開車離去
      之際，突由錄影帶鏡頭左方衝出一名著全黑衣褲之不詳姓
      名男子，並拿出預藏在停車場上白色機車上之不詳凶器，
      衝向被告之轎車前方，另人數不詳之數名男子，由該馬路
      左側走向被告轎車駕駛座方向，此時雙方發生糾紛打群架
      （當時看不清何人打群架）；被告與另二名穿全黑衣褲之
      不詳姓名男子扭打到停車場招牌處之路上，被告為其中一
      名男子持棍棒毆打，另一名男子由後方捉住被告，在此之
      際迄無告訴人參與毆打之情形；被告與上述二男扭打時，
      鏡頭左下方有二名不詳姓名男子跑入停車場，其中一名戴
      紅帽穿白色上衣黑色長褲，另一男子著全黑衣褲。該戴紅
      帽男子（查無證據認係被告之同夥）進入停車場後，脫掉
      所載紅帽繞過停在鏡頭上方之轎車，跑到被告所停轎車前
      方，從腰間拿出凶器，先揮向不詳男子並與之扭打後，轉
      頭見告訴人揮拳打被告，致被告體力不支倒地後，即趁告
      訴人不備，持該凶器揮向告訴人，告訴人即追向該男子並
      與之扭打，扭打至停車場前銀色轎車右側處，並再扭打，
      該男子持刀揮刺告訴人，後因該男子跌倒並逃至錄影帶鏡
      頭左下方後，告訴人因而不再追打，此時告訴人行走步伐
      已呈搖擺不穩之狀態，又見鏡頭上方四名皆穿全身黑色不
      詳男子似在扭打，其中二名男子搶得棍棒後，告訴人再加
      入扭打並槍回棍棒，（原著紅帽之）該男子又由鏡頭左下
      方持刀衝出，欲砍向告訴人，因其中另一男子離開而作罷
      等情。亦均無被告毆打告訴人之情形，有本院當庭勘驗筆
      錄可按。再於本院當庭播放錄影帶時，亦看見被告與另三
      名男子走入停車場，被告與一男子（即丙○○，綽號阿萬
      ）進入黑色轎車，被告黑色轎車從右上方倒車至鏡頭左上
      方，被告朋友乙○○此時招手，並走向轎車，即見一不詳
      姓名黑衣男子從鏡頭左下方出來走至白色機車上持械出來
      ，一群人圍向黑色轎車並在附近打起來，被告及告訴人在
      鏡頭上方各被一群人圍打，告訴人並被持刀砍殺等情（有
      本院九十三年七月九日筆錄第九頁可據）。即證人戊○○
      於本院時亦證稱：錄影帶內沒有看到被告打告訴人，錄影
      機沒有錄到，在一審時，伊所看那捲錄影帶沒有照到被告
      打人的等語（見本院九十三年八月十三日筆錄第六頁，按
      此外亦無其他錄影帶可供採證）。足見被告應確未出手毆
      打告訴人或持械、持刀揮砍告訴人。再證人戊○○另於本
      院改口稱被告有打告訴人，錄影機沒有攝到云云之證詞，
      所為證詞無非附和告訴人之詞，與其於原審先後不一之證
      述亦顯齟齬，而有矛盾之重大瑕疵，不足採信。
（五）雖告訴人於偵查中亦指述伊遭多人用拳頭、鋁棒從背後毆
      打之情節（見偵查卷第三二頁）、於本院指訴被告從車內
      取出球棒毆打告訴人，因此地為死角錄影帶無法攝影到，
      惟均與告訴人於偵查中所陳稱伊不知當時被告有無打伊等
      情、於原審準備程序時指訴被告之情節不符（告訴人沒有
      看到他是否有打告訴人，且可以確定被告不是拿刀砍伊之
      人等情，見偵查卷第三二頁、原審卷八一頁），是告訴人
      所為上開指訴，顯見諸多齟齬矛盾之處，除戊○○疑點重
      重之證述已如上述外，並無其他積極證據足以佐證，且告
      訴人於原審亦未為上開指述，倘被告有毆打告訴人，何以
      僅有被告遭人毆打之鏡頭，均無被告確有毆打告訴人之明
      確之鏡頭可據。此外，亦乏證據足認被告有與毆打告訴人
      之人等共同毆打或與上開綽號「阿龍」、綽號「阿萬」及
      姓名、年籍不詳之成年男子約五、六人有何犯意聯絡暨行
      為分擔，共同以拳腳及持鋁棒、刀子毆打、砍傷告訴人之
      事實，倘有，告訴人既受攻擊出現在鏡頭之內，何以被告
      未在鏡頭之內？自難僅憑告訴人丁○○與勘驗錄影帶結果
      不符之指訴及証人戊○○前後不一且亦與錄影帶勘驗內容
      不合之證述，而認被告確有傷害告訴人之犯行。
（六）是告訴人雖受有前揭頸部深部切割傷併臉部靜脈破裂、右
      尺神經破裂、右手第三、四、五指屈指長肌斷裂、右尺側
      屈腕肌破裂、左側大小胸肌破裂及右前臂肌斷裂等傷害，
      有華濟醫院診斷證明書在卷可按，惟告訴人之指訴既有上
      開瑕疵，無從認定確係被告毆打告訴人或與毆打告訴人之
      人有犯意聯絡及行為分擔，其指訴自無從憑採。雖被告曾
      自陳：當時確實有在場，現場有許多人，因為自己有被打
      ，所以有還手等語，然經本院勘驗錄影帶之結果，被告並
      未有毆打告訴人之情形，有本院當庭勘驗之筆錄附卷可憑
      ，即原審亦當庭勘驗當天之監視錄影帶，結果認可以看出
      一群人打群架，有人持刀、有人持鋁棒攻擊告訴人（見原
      審卷第四八、八０頁），在ＫＴＶ旁之停車場發生鬥毆，
      但無法確定何人（指被告），則亦乏積極證據足以證明被
      告有與傷害告訴人之人有犯意聯絡，或參與該毆打、砍殺
      被害人丁○○之犯行。是被告辯稱其也被打所以搶球棒，
      未毆打告訴人等語，要非虛妄之詞，尚可採信。
五、綜上所述，足認被告所辯伊無傷害告訴人之犯行，堪予採信
    。被告行為即與刑法第二百七十七條第一項所示之構成要件
    不符，自難以該罪相繩，此外，復查無其他積極證據足資認
    定被告有公訴人所指之前開犯行，自應諭知被告無罪。原審
    未予詳查，遽予被告論罪科刑，尚有未合。被告上訴意旨，
    據此指摘原判決不當，為有理由，應由本院撤銷改判並諭知
    被告無罪。
據上論結，應依刑事訴訟法第三百六十九條第一項前段、第三百
六十四條、第三百零一條第一項前段，判決如主文。
本案經檢察官曾銘芳到庭執行職務。
中　　華　　民　　國　　94　　年　　4 　　月　　13　　日
                  刑事第二庭　　審判長法　官　葉居正
                                      法　官　李文福
                                      法　官　莊俊華
以上正本證明與原本無異。
不得上訴。
　　　　　　　　　　　　　　　　　　　書記官　廖明娟
中　　華　　民　　國　　94　　年　　4 　　月　　14　　日
